臺灣臺中地方法院刑事判決　　　　　　　　　　　　　九十一年度自字第一二號
　　自　訴　人　建和小客車租賃有限公司
　　代　表　人　陳振芳
　　代　理　人　乙○○
　　被　　　告　甲○○
右列被告因侵占案件，經自訴人提起自訴，本院判決如左：
    主  文
甲○○意圖為自己不法之所有，而侵占自己持有他人之物，累犯，處有期徒刑陸月，
如易科罰金，以參佰元折算壹日。
    事  實
一、甲○○前曾於民國八十五年間因違反麻醉藥品管理條例案件，為本院判處有期徒
    刑十月確定，復於八十六年間因違反藥事法案件，再為本院判處有期徒刑一年三
    月確定，經接續執行，於八十九年一月二十三日執行完畢。惟其又於九十年十二
    月四日十四時許，至台中縣清水鎮○○路五一三之五號，向建和小客車租賃有限
    公司（下稱建和公司）租用車牌編號：ＹＹ－一二三一號之自小客車一輛，雙方
    約定租期為一天，至九十年十二月五日十四時止，租金為新台幣（下同）一千八
    百元，而於取得該部自小客車後，即意圖為自己不法之所有，變易持有為所有之
    意思，將該部自小客車據為己有，於租期屆至後，拒不返還給建和公司。迨至九
    十一年二月七日，甲○○因另案為警查獲，始託警方通知建和公司取回該輛自小
    客車。
二、案經建和公司向本院提起自訴。
    理  由
一、訊據被告甲○○雖供承有於前述時、地向自訴人租用該輛自小客車，租期僅有一
    天，至九十一年二月七日因另案為警查獲，方託警方通知自訴人取回車輛等情節
    ，然矢口否認右開犯行，辯稱其租得該輛自小客車後，於翌日即在台中縣沙鹿鎮
    內發生車禍，當時曾聯繫車行，後來自行送修，修理完畢後，不久又再次發生碰
    撞，經再與車行聯繫，對方要求回復原狀，其無法達成，因此未歸還車輛云云。
    經查：
    (一)被告於九十年十二月四日十四時許，在台中縣清水鎮○○路五一三之五號，向
      自訴人租得該輛自小客車，約定租期為一天，至九十年十二月五日十四時止，
      租金一千八百元等事實，不唯自訴人指訴明確，提出汽車租賃合約書、行車執
      照影本各一件為證，並經被告供承無誤。
    (二)又自訴人指稱被告持有該輛自小客車後，租期屆至並無返還，經自訴人多次聯
      繫無著乙節，業已提出存證信函影本二件為憑，可認為真。雖被告辯稱其駕用
      該輛自小客車曾經二度發生車禍，均有與自訴人聯繫，因無法回復原狀，致未
      歸還云云；然為自訴人完全否認，且被告就其所辯也無法提出證明或指出證據
      之所在以供本院查證，致無從採信。
    (三)再者，被告取得該輛自小客車後，至九十一年二月七日因另案為警查獲，才託
      警方通知自訴人取回等過程，則經自訴人、被告分別敘明在卷（見本院九十一
      年四月二十四日審理筆錄所載），互核相符。
    (四)從前開事實可知被告於租期屆滿後，既無返還車輛，亦無與自訴人聯繫返還事
      宜。而細考被告何以未交還車輛，除本院查無任何合法正當之原因，致其一時
      未能歸還外，被告也無法自圓其說。其間被告自九十年十二月四日取得車輛後
      ，迄自訴人於九十一年二月七日取回時止，足足經過二月有餘。似此情形已足
      使一般人咸認被告非僅單純延不交還而已，必於租期屆滿時，已變易持有為所
      有之意思，欲將之據為己有，方有以致之。至被告後來於九十一年二月七日因
      另案為警查獲，託警方通知自訴人取回車輛之事實，不過為其犯後心生悔意之
      表現而已。故本件事證明確，被告前揭侵占之犯行，足可認定。
二、核被告甲○○所為，係犯刑法第三百三十五條第一項之侵占罪。被告前曾於八十
    五年間因違反麻醉藥品管理條例案件，為本院判處有期徒刑十月確定，復於八十
    六年間因違反藥事法案件，再為本院判處有期徒刑一年三月確定，經接續執行，
    於八十九年一月二十三日執行完畢之事實，有臺灣高等法院被告全國前案紀錄表
    一份在卷可按，其於前案受有期徒刑之執行完畢後，五年以內再犯本件有期徒刑
    以上之罪，構成累犯，應依刑法第四十七條，加重其刑。爰審酌被告以租用之方
    法，取得自訴人之自小客車後，即據為己有，使自訴人受害不輕，並未和解，後
    來尚有悔意等一切情狀，量處如主文所示之刑，並諭知如易科罰金之折算標準。
據上論斷，應依刑事訴訟法第三百四十三條、第二百九十九條第一項前段，刑法第三
百三十五條第一項、第四十七條、第四十一條第一項前段，罰金罰鍰提高標準條例第
一條前段、第二條，判決如主文。
中      華      民      國      九十一      年    七    月    二十五    日
              法  官  莊  深  淵
右正本證明與原本無異。
如不服本判決，應於送達後十日內向本院提出上訴狀（須附繕本），上訴於台灣高等
法院台中分院。
                                        書記官
中      華      民      國      九十一      年    七    月    二十五    日
附錄論罪科刑法條
刑法第三百三十五條：
意圖為自己或第三人不法之所有，而侵占自己持有他人之物者，處五年以下有期徒刑
、拘役或科或併科一千元以下罰金。
前項之未遂犯罰之。
